【裁判字號】    98,上易,1182
【裁判日期】    981005
【裁判案由】    竊盜
【裁判全文】
臺灣高等法院臺中分院刑事判決        98年度上易字第1182號
上  訴  人  臺灣臺中地方法院檢察署檢察官
上  訴  人
即  被  告  乙○○
選任辯護人  陳國華律師
上  訴  人
即  被  告  甲○○
上列上訴人等因被告等竊盜案件，不服臺灣臺中地方法院98年度
易字第557號中華民國98年5月21日第一審判決（起訴案號：臺灣
臺中地方法院檢察署97年度偵續字第232號），提起上訴，本院
判決如下：
    主    文
原判決關於甲○○部分撤銷。
甲○○共同竊盜，處拘役伍拾日，如易科罰金，以新臺幣壹仟元
折算壹日。
其他上訴駁回。
    犯罪事實
一、乙○○與丁○○原為朋友關係並共同生活，嗣於民國96年5
    月間，2人因感情、債務等因素產生嫌隙而分開。詎乙○○
    、甲○○竟基於共同意圖為自己不法所有之犯意聯絡，於96
    年7月29日謀議竊取丁○○所有之水晶等物，由甲○○著手
    實行。甲○○旋於96年7月30日（起訴書誤載為97年7月30日
    ）凌晨2時許，持丁○○前曾交付給乙○○使用之鑰匙，進
    入丁○○位在臺中市○區○○路2段190號9樓之1無人居住之
    店面（下稱太原路店家）內，徒手竊取丁○○所有之水晶手
    鍊7307個、水晶球20個、水晶墜子680個、玉72個、手錶6個
    、水晶章半成品30個、大理石茶壺9個、耳環飾品170個（下
    稱扣案水晶飾品等物）得手，價值約新臺幣（下同）211萬
    元。嗣於同日晚間7時許，丁○○見其店內由乙○○所陳列
    販售之衣物不見，旋即發現其店內之水晶飾品等物遺失，因
    而報警循線查獲，始悉上情。
二、案經丁○○訴由臺中市警察局第二分局報請臺灣臺中地方法
    院檢察署檢察官偵查起訴。
    理    由
一、證據能力之說明：
（一）刑事訴訟法第159條之1第2項規定：「被告以外之人於偵
      查中向檢察官所為之陳述，除顯有不可信之情況者外，得
      為證據。」，故被告以外之人於偵查中向檢察官所為之陳
      述，其性質要屬傳聞證據，但依該項立法理由之說明，現
      階段刑事訴訟法規定檢察官代表國家偵查犯罪、實施公訴
      ，依法其有訊問被告、證人及鑑定人之權，證人、鑑定人
      且須具結，而實務運作時，偵查中檢察官向被告以外之人
      所取得之陳述，原則上均遵守法律規定，不致違法取供，
      其可信性極高，為兼顧理論與實務，在除顯有不可信之情
      況者外，被告以外之人於偵查中向檢察官所為之陳述，得
      為證據。所謂「顯有不可信之情況」，係指陳述是否出於
      供述者之真意，有無違法取供情事之信用性而言，故應就
      偵查筆錄製作之原因、過程及其功能等加以觀察其信用性
      ，據以判斷該項陳述是否有顯不可信之情況，並非對其陳
      述內容之證明力如何加以論斷（最高法院94年度臺上字第
      629號判決意旨可資參照）。經查，本案證人即告訴人丁○○於偵查中具結證述之內容，查無前述之顯有不可信之
      情況者，依上開之說明，具有證據能力。且上開證人經上
      訴人即被告（下稱被告）乙○○、甲○○2人、選任辯護
      人於本院審理時同意作為證據（見本院卷第50頁），並經
      本院將上開證人筆錄提示予被告並告以要旨，則該證人於
      偵查中之陳述即屬完足調查之證據，而得作為判斷之依據
      。
（二）按刑事訴訟法第159條之5規定：「（第1項）被告以外之
      人於審判外之陳述，雖不符前四條之規定，而經當事人於
      審判程序同意作為證據，法院審酌該言詞陳述或書面陳述
      作成時之情況，認為適當者，亦得為證據。（第2項）當
      事人、代理人或辯護人於法院調查證據時，知有第一百五
      十九條第一項不得為證據之情形，而未於言詞辯論終結前
      聲明異議者，視為有前項之同意。」，其立法意旨在於傳
      聞證據未經當事人之反對詰問予以核實，原則上先予排除
      ，惟若當事人已放棄詰問或未聲明異議，基於證據資料愈
      豐富，愈有助於真實發現之理念，且強化言詞辯論原則，
      法院自可承認該傳聞證據例外擁有證據能力。經查，本案
      下列使用之非供述證據─臺中市警察局第二分局搜索扣押
      筆錄、扣押物品清單、證人丁○○出具之贓物認領保管單
      、監視器翻拍照片4張、扣案物品照片14張、被告乙○○
      傳給被告甲○○要取走水晶物品之簡訊翻拍畫面1張、建
      物、土地登記謄本各1份、國華人壽保險股份有限公司人
      壽保險要保書、溫馨防癌終身健康保險要保書、保險契約
      變更申請書、訂單收據、廠商估價單多張等物，性質上均
      屬傳聞證據，惟經檢察官、被告及選任辯護人於本院準備
      程序、審理時，均表示對上開證據之證據能力沒有意見，
      同意作為證據（見本院卷第50頁、第111至113頁），又本
      院審酌上開書面陳述作成時之情況，查無其他不法之情狀
      ，足認為得為本案之證據，依刑事訴訟法第159條之5之規
      定，有證據能力。
二、訊據被告甲○○、乙○○固對於其2人於96年7月29日聯絡後
    ，由被告甲○○於上開時、地，持證人丁○○前交付予被告
    乙○○之鑰匙進入證人丁○○上開太原路店家內，徒手將該
    店內之扣案水晶飾品等物全部搬走之事實，惟均矢口否認有
    何竊盜犯行。被告乙○○辯稱：被告甲○○所搬走之水晶乃
    其與證人丁○○合夥所有，因為證人丁○○請戊○○轉知其
    ，上開店家已委託仲介公司出售，要其將水晶等物品拿走，
    其因而委託甲○○至上開店家搬走水晶等物，該水晶等物其
    也有權利，並沒有竊盜故意云云。被告甲○○辯稱：扣案之
    水晶飾品等物，乙○○也有權利，且其只是基於朋友的立場
    去幫忙搬運，並沒有竊盜之故意云云。惟查：
（一）被告乙○○於96年7月29日以簡訊通知被告甲○○，通知
      被告甲○○取走證人丁○○所有位於臺中市○○路店家之
      水晶，被告甲○○遂於96年7月30日凌晨2時許，持證人丁○○前曾交付給被告乙○○使用之鑰匙，進入證人丁○○
      上開太原路店家內，取走證人丁○○所有之如扣案水晶飾
      品等物之事實，為被告2人所坦承，並經證人丁○○於偵
      查及原審審理中證述明確（見97偵續字第232號卷第23至
      24頁、原審卷第32至35頁），且有臺中市警察局第二分局
      搜索扣押筆錄、扣押物品清單、證人丁○○出具之贓物認
      領保管單、監視器翻拍照片4張、扣案物品照片14張、被
      告乙○○傳給被告甲○○要取走水晶物品之簡訊翻拍畫面
      1張等在卷可證（見警卷第15至29頁），復有水晶手鍊
      7307個、水晶球20個、水晶墜子680個、玉72個、手錶6個
      、水晶章半成品30個、大理石茶壺9個、耳環飾品170個扣
      案可證，上開事實堪信為真實。
（二）被告2人雖辯稱：扣案水晶飾品等物為被告乙○○與證人
      丁○○合夥之財產，被告乙○○亦有權利，其無竊盜故意
      云云：
  １、證人丁○○於偵查中證稱：被告乙○○於80幾年即與其同
      住，其每天往來於臺中市○○○街的家及太原路水晶店等
      語（見97年度偵續字第232號卷第22頁）。而坐落臺中市
      ○○○街27之3號3樓之建物及其基地之所有權登記於被告
      乙○○名下之事實，有上開建物、土地登記謄本各1份在
      卷可稽（見96年度偵字第19409號卷第51至54頁）。另被
      告乙○○之人壽保險契約亦分別以證人丁○○及其子許桓
      浩為受益人等情，亦有國華人壽保險股份有限公司人壽保
      險要保書、溫馨防癌終身健康保險要保書、保險契約變更
      申請書等在卷可憑（見原審卷第42至46頁）。以上均足證
      被告乙○○與證人丁○○2人曾共同生活且關係密切。被
      告乙○○因而時常幫助證人丁○○處理水晶店內之事務，
      亦經證人戊○○、己○○於本院審理中具結證述明確（見
      原審卷第36至37頁、第78至79頁），復有被告乙○○提出
      之訂單收據等附卷可參（見原審卷第22頁證物袋）。
  ２、被告乙○○雖常為證人丁○○處理水晶買賣事務，但2人
      間是否有合夥關係尚須究明。被告乙○○雖於偵查中提出
      多張廠商估價單為證（見96年度偵字第19409號卷第35至
      45頁），但依該估價單所載，進貨品項僅少部分為水晶，
      其餘品項繁雜，含括黑曜、青金、女媧石碗、虎眼石、玉
      珠、吊飾等，與扣案水晶飾品等之品項不同，且估價單所
      載各項物品之數量多為零星之數個，與扣案物之數量相差
      懸殊。又被告乙○○於偵查中供稱：「（妳叫甲○○拿的
      東西是否就是估價單上面所載的物品？）不一樣，我們二
      個常常去水晶批發商調水晶，所以我才叫甲○○把全部水
      晶都拿走。」等語（見97年度偵續字第232號卷第26頁）
      。是被告乙○○所提出之估價單等尚難證明其對扣案水晶
      飾品有所有權。
  ３、證人己○○於原審98年5月7日審理時具結證稱：其在玉市
      賣水晶，在臺中市、臺南、高雄、嘉義都有賣點，臺中市
      是在中正公園附近，其認識乙○○，她在玉市跟其買水晶
      及半寶石（不是很貴重的寶石，就稱為半寶石），大概4
      至5年前開始向其購買，最後一次是距今1年前左右，一開
      始是乙○○和一位女孩子來向其購買，最近半年內的交易
      有3至4次都是乙○○自己一人來，乙○○跟其購買的次數
      應該超過50至60次，購買的金額有幾千元，也有超過1萬
      元的，至於款項之支付，有時候是乙○○支付，有時候是
      另一個女孩子支付，有時是他們二位當場湊錢支付，但是
      乙○○付錢的次數比較多等語（見原審卷第78至79頁）。
      是依證人己○○之證言，亦可證明被告乙○○與證人丁○○之關係密切，並且有處理水晶店內之事務，但證人己○○亦證稱：其不知道乙○○和購物的另一位女子的合作關
      係，乙○○也沒有提及等語，是其亦無法證實被告乙○○
      與證人丁○○有無合夥經營上開太原路店家之事。另被告
      乙○○雖有支付部分購物金額，但對於被告乙○○之實際
      詳細支出為何，證人己○○無法明確陳述，且依證人己○○陳述之金額換算，亦與被告2人取走之扣案水晶飾品等
      物之金額有明顯差距，亦難因此反面推論被告乙○○與證
      人丁○○有合夥關係存在。
  ４、按稱合夥者，謂二人以上互約出資以經營共同事業之契約
      ；各合夥人之出資及其他合夥財產，為合夥人全體之公同
      共有，民法第667條第1項、第668條分別定有明文。被告
      乙○○於原審審理時陳稱：就其與丁○○間之水晶事業並
      未與證人丁○○簽立合夥契約書，亦未約定如何出資、如
      何分配利潤等語（見原審卷第80頁背面），復於原審及本
      院審理期間均未能提出相關證據供查，是揆諸上開規定，
      被告乙○○所辯其與證人丁○○有合夥關係一節，已難認
      其之抗辯為可採。再按共有人竊取在他人持有中之共有動
      產者，應成立竊盜罪，此經最高法院於25年5月12日作成
      決議（四）可資參照，是縱採被告乙○○之辯詞，然該合
      夥財產屬公同共有財產，且仍在證人丁○○之持有中，被
      告乙○○未得證人丁○○之同意，擅自將其取走，依上開
      最高法院決議意旨，核與竊盜之構成要件相當，仍成立竊
      盜罪。
（三）被告甲○○雖以上開言語置辯。然被告甲○○於警詢中陳
      稱：「（被告乙○○所傳簡訊）第1封是：還有檢查後面
      香水和放長長水晶全部拿光了。第2封是：把統統全部水
      晶拿光了，我心裡就恨死國華。兩封簡訊的意思即代表要
      我把水晶通通拿走，我乾姐（按指乙○○）她非常討厭被
      害人，所以叫我把東西通通搬走。」等語（見警卷第5頁
      ）則核上開簡訊內容可判斷被告乙○○並非請被告吳尚拿
      回其所有之物品，而係因為討厭被害人，而決定將全部水
      晶拿光。被告甲○○前往拿取扣案水晶飾品等物之時間為
      半夜2時許，此為被告甲○○所自承，若非不法行為，何
      需半夜為之？被告甲○○雖另辯稱：因其於凌晨4時要上
      班，才在凌晨2時許去拿東西云云。就被告甲○○之上班
      時間係自凌晨4時至中午11時30分等情，有日華金典國際
      酒店股份有限公司98年8月25日98年華金典（總）字第66
      號函在卷可憑（見本院卷第82頁），雖與被告甲○○陳述
      之上班時間相符，但被告乙○○於96年7月29日已通知被
      告甲○○去拿水晶等物，而被告甲○○於案發時係居住於
      臺中市○區○○路2段190號14樓之1，與告訴人丁○○所
      有之太原路店家為門牌號碼相同，僅不同樓層。若被告乙○○就扣案水晶飾品等物確有正當權源，則被告甲○○自
      得於接到簡訊後或於下班後前往拿取，而無須冒著讓人誤
      會為竊嫌而於半夜前往拿取之理。則被告甲○○為防止證
      人丁○○知悉而選擇於半夜為之一節，堪予認定。
（四）證人戊○○雖於原審審理時證稱：丁○○於97年7月29日
      撥簡訊給其，叫其去丁○○之太原路店家，當面跟其說叫
      其打電話傳簡訊給甲○○，請甲○○轉告乙○○，叫乙○○把她的衣服、水晶全部拿走，因為房子要賣了等語（見
      原審卷第37頁）。然證人丁○○於原審審理中已否認上開
      事實（見原審卷第38頁），且證人丁○○、被告乙○○、
      甲○○等人均為瘖啞人士，平日以簡訊為溝通，證人丁○○與被告甲○○亦為朋友關係，則依常情判斷證人丁○○
      若有上開聯絡必要，則自行以簡訊通知被告甲○○即可，
      何庸透過證人戊○○，再透過被告甲○○為轉達？又被告
      乙○○於偵查中陳稱：「當時我人在板橋，丁○○透過簡
      訊說要把房子賣掉，我覺得很奇怪，所以就叫甲○○去把
      水晶拿走……」等語（見97年度偵續第232號卷第26頁）
      與證人所述不符。且被告甲○○於警詢、偵查及本院準備
      程序中均未提及證人戊○○轉達上開情事，與常情有違。
      綜上，證人戊○○上開所述顯係迴護被告2人之詞，與事
      實不符，不足採取。
（五）綜上事證，被告2人主觀上有不法所有之認識堪予認定，
      被告2人所辯顯係卸責之詞，不足採信。本案事證明確，
      被告2人竊盜犯行均堪以認定。
三、論罪科刑部分：
（一）按刑法第321條第1項第1款之夜間侵入住宅竊盜罪，其所
      謂「住宅」，乃指人類日常居住之場所而言。查本案之臺
      中市○區○○路2段190號9樓之1之房屋，並非供人居住之
      住宅，業經告訴人丁○○於偵查、本院審理中證述在卷（
      見97偵續字第232號卷第24頁、本院卷第33頁）。核被告2
      人所為，均係犯刑法第320條第1項之普通竊盜罪。
（二）被告2人就上開犯行，有犯意聯絡及行為分擔，為共同正
      犯。
（三）被告甲○○為身心障礙之人，其有聽力語言之多重障礙，
      係自一歲起因生病發燒而造成，且自幼未學過語言，不會
      言語等情，據其陳述在卷（見本院卷第114頁），並有身
      心障礙手冊影本1份在卷可憑（見警卷第30頁），符合刑
      法第20條瘖啞人之要件，爰依法減輕其刑。
（四）原審法院因認被告乙○○之罪證明確，適用刑法第28條、
      第320條第1項、第41條第1項前段，刑法施行法第1條之1
      第1項、第2項前段之規定，並審酌被告乙○○不思循正當
      途徑賺取財物，竟為私念竊取他人財物，所竊得財物價值
      約211萬元，該物品經證人丁○○領回，及犯後否認犯行
      等一切情狀，量處有期徒刑五月，如易科罰金，以新臺幣
      一千元折算一日。核其此部分認事用法均無違誤，量刑亦
      屬妥適，應予維持。被告乙○○此部分上訴未提出任何有
      利之事證，其上訴為無理由；另檢察官依告訴人丁○○之
      請求，以被告乙○○所為使告訴人丁○○受害甚深，財物
      價值高達約211萬元，復未能和解賠償、道歉，認不具悔
      意，因認原審量刑太輕，而提起上訴，惟原審已審酌上開
      檢察官之上訴理由所述之情狀，且被告乙○○竊走之扣案
      水晶飾品等物，業已全部由告訴人丁○○取回，有告訴人
      丁○○出具之贓物認領保管單，是其失竊之物業已尋回，
      且被告乙○○為身心障礙之人，其聽障中度、語障中度等
      情，據其陳述在卷（見本院卷第114頁），並有身心障礙
      手冊影本1份在卷可憑（見警卷第30頁），其雖因可言語
      （但不詳細，一般人不見得可聽懂），並不符合刑法第20
      條瘖啞人之要件，但衡酌其身體障礙程度，可認原審量刑
      妥適，檢察官上訴亦無理由，均應予以駁回。
（五）原審就被告甲○○部分，以其之罪證明確，予以論罪科刑
      ，固非無見，惟被告甲○○符合刑法第20條瘖啞人之要件
      ，有如前述，原審未予敘明不予減輕其刑之理由，且本院
      核其情形認有予減輕之必要，此部分認定尚有未洽。被告
      甲○○此部分上訴意旨請求為無罪等語，雖無理由，檢察
      官依告訴人丁○○請求，上訴請求從重量刑，雖亦無理由
      ，但原審既有前述可議之處，即屬無可維持，自應由本院
      予以撤銷改判。爰審酌被告甲○○以前開方式竊盜他人財
      物，其動機及目的均不足取，且造成告訴人丁○○精神上
      重大之影響，且犯後否認犯行，並衡以被告犯罪之動機、
      目的及智識程度，及其係受被告乙○○之指示而為上開竊
      盜行為，居於配合之角色，非屬主謀，所竊得財物價值約
      211萬元，該物品經證人丁○○領回等一切情狀，量處如
      主文第2項所示之刑，並諭知易科罰金之折算標準。
據上論結，應依刑事訴訟法第368條、第369條第1項前段、第364
條、第299條第1項前段，刑法第28條、第320條第1項、第20條、
第41條第1項前段，刑法施行法第1條之1第1項、第2項前段判決
如主文。
本案經檢察官丙○○到庭執行職務。
中    華    民    國    98    年    10    月    5     日
            刑事第十二庭  審判長法  官  康  應  龍
                                法  官  黃  家  慧
                                法  官  楊  真  明
以上正本證明與原本無異。
不得上訴。
                                書記官  李  淑  芬
中    華    民    國    98    年    10    月    5     日
附錄本判決論罪科刑法條
中華民國刑法第320條第1項：
  意圖為自己或第三人不法之所有，而竊取他人之動產者，為竊
  盜罪，處五年以下有期徒刑、拘役或五百元以下罰金。


司法院資訊處製作；財團法人民間司法改革基金會備份。
